【裁判字號】    89,上訴,4224
【裁判日期】    890914
【裁判案由】    山坡地保育利用條例
【裁判全文】
臺灣高等法院刑事判決                          八十九年度上訴字第四二二四號
    上訴人即
    被      告  甲○○
    選任辯護人  齊彥良
右上訴人因違反山坡地保育利用條例案件，不服臺灣基隆地方法院八十八年度訴字第
八五號，中華民國八十九年九月十四日第一審判決（起訴案號：臺灣基隆地方法院檢
察署八十七年度偵字第三二０六號）提起上訴，本院判決如左：
    主  文
原判決撤銷。
甲○○違反在公有及他人山坡地內不得擅自堆積土石之規定，處有期徒刑柒月。
    事  實
一、甲○○自民國八十七年七月中旬某日起，未經許可，在屬於山坡地保育利用條例
    所定山坡地範圍，為國有之基隆市○○區○○段第七六五地號（重測前同區○○
    段八堵南小段第二一六之四五地號）、第七六六地號（重測前同區○○段八堵南
    小段第二一六之八地號）及欣華昌有限公司（下稱「欣華昌公司」）所有之基隆
    市○○區○○段第一一二五地號（重測前為同區○○段八堵南小段第二一二之三
    地號）、第一一二六地號（重測前為同區○○段八堵南小段第二一六之二三地號
    ），如附圖所示部分開挖及設置廢土傾倒場，堆積土石，並對外以每傾倒一卡車
    廢土石，收費用新台幣一千二百元之代價，使不知情之溫宗修、楊文球、林國慶
    、高南進、呂昭智、古榮輝、王中何、周金龍、吳聰賢等卡車司機在該處傾倒廢
    土石。嗣於八十七年七月二十日為警當場查獲。
    理  由
一、訊據上訴人即被告甲○○固坦承於右開時地開挖及設置棄土場，收費供人傾向廢
    土石之事實，惟否認有違反山坡地保育利用條例之犯行，辯稱：(一)山地地應標高
    在一百公尺以上，或標高未滿一百公尺，而其平均坡度在百分之五以上方屬之，
    本件土地原地目為「溜」地，是否為山坡地，尚值斟酌。(二)前開土地（重測前為
    八堵段八堵南小段第二一二之三地號、第二一六之二三地號）係豪偉工程有限公
    司（以下稱豪偉公司）乙○○透露仲介張立民轉介而來，張立民並交付隆興中股
    份有限公司（以下稱隆興中公司）出具予豪偉公司之堆土同意書影本、土地謄本
    、轉讓書，被告自始即有使用權源。(三)被告於八十七年七月十二日取得同意書後
    ，於同年月十八日施行堆土作業，施作土地點在塘泊附近，原審竟將入口處日前
    開挖之東西快速道路相關工程亦列為被告施作地點，認為被告傾倒範圍涉及公有
    土地，顯有未當，被告遭警查獲後，仍有其他業者傾倒廢土，原審依據之複丈圖
    係嗣後測量，地形地貌已有變更，不足為認定之依據。
二、經查：
    (一)上開坐落基隆市○○區○○段第七六五地號、第七六六地號、第一一二五地號
      、第一一二六地號，重測前為八堵段八堵南小段第二一六之四五地號、第二一
      六之八地號、第二一二之三地號、第二一六之二三地號，均屬山坡地保育利用
      條例公告管制之山坡地，此有土地登記簿謄本（見警訊卷第二十六頁、第二十
      七頁、原審卷第三十二頁至第四十七頁、第二二三頁至第二三０頁）、基隆市
      政府八十九年八月三日八九基府建農字第○六六八三七號函、八十九年一月十
      九日九０基府建農字第００四六六二號函在卷可按（見原審卷第二二八頁、本
      院卷函查文稿後），被告辯稱：本件部分土地原地目為「溜」地，並非山坡地
      云云，自不足採信。辯護人聲請再向基隆市政府查詢有關前開第一一二五地號
      、第一一二六地號公告為山坡地之相關資料，即無必要。
    (二)被告於右開時地開挖及設置棄土場，收費供人傾向廢土石之事實，已據其於警
      訊、偵查、原審及本院審理時供承不諱，核與溫宗修、楊文球、林國慶、高南
      進、呂昭智、古榮輝、王中何、周金龍、吳聰賢等人於警訊之證述相符（見警
      訊卷第三頁至第十六頁），而被告開挖及設置廢土傾倒場之範圍，亦經原審勘
      驗明確，並囑託基隆市地政事務所測量在案，有勘驗筆錄、現場照片、複丈成
      果圖附卷可稽（見原審卷第二一二頁至第二一七頁），而就測量之範圍，亦經
      被告及證人傅有才當場指界，前開勘驗筆錄記載甚明，被告於原審審理時亦陳
      稱對於複丈成果沒有意見（見原審卷第二五一頁、第二五二頁），是原審依據
      複丈成果認定被告開挖及設置廢土傾倒場之範圍，並無違誤。證人傅有才於原
      審證稱：傾倒範圍大約一百平方公尺部分，與其於原審勘驗指界時所陳不一，
      自不足採信。
    (三)依複丈成果圖顯示，被告開挖及設置堆土場占用之地號包含基隆市○○區○○
      段第七六五地號、第七六六地號、第一一二五地號及第一一二六地號，其中第
      七六五地號、第七六六地號為國有，第一一二五地號及第一一二六地號為欣華
      昌公司所有，而欣華昌公司之上開土地，係於八十七年間，因股權移轉而自隆
      興中公司移轉登記而來，此亦經欣華昌公司及隆興中公司之實際負責人傅有才
      於原審證實（見原審卷第二０三頁），證人傅有才並堅決否認隆興中公司曾同
      意豪偉公司堆土，及出具任何同意書予豪偉公司，並稱上開同意書上之印章並
      非隆興中公司所有等語（見原審卷第二０一頁至第二０二頁）。雖證人張立民
      於原審證稱：確曾為被告及乙○○介紹，並轉交上開同意書及轉讓書予被告等
      情（見原審卷第八十頁），但與被告於原審所辯其全部交易過程均係與張立民
      接洽，而乙○○僅係至現場看過等語有異（見原審卷第一九一頁），且證人張
      立民稱當時僅交付同意書影本，而上開隆興中公司之同意書（見警訊卷第二十
      九頁），其上既無公司負責人之姓名、地址，被告甚至稱不知如何聯絡地主，
      且同意書上僅載基隆市○○區○○段八堵南小段二一二之三等十九筆地號，且
      堆土之實際地點須由隆興中公司指定，顯見詳細之地號及堆土地點根本不明確
      ，而被告所稱之轉讓書（見警訊卷第三十一頁），又記載係以第二一三之三地
      號等十九筆土地轉由被告施作，其地號之內容亦與同意書不同，被告如何未質
      疑。又依被告於原審所述，其根本未與乙○○直接接洽，亦無法與乙○○連絡
      ，僅係一名江姓不明男子至現場收受二次，分別為二十萬元及三十萬元之價款
      ，被告竟僅依一內容有欠明確，且無從聯絡所有權人之同意書，即輕易相信其
      係有權受讓，已難置信，況上開轉讓之代價非低，被告竟無須預留出讓者之任
      何聯絡資料，即依約交付鉅款予來路不明之人，亦未要求簽立收據，更屬違常
      ，是其所辯對上開有使用權源云云，顯難採信。況被告開挖及設置棄土場之土
      地，除隆興中所有之土地外，亦包括國有土地，而被告於原審亦供承張立民在
      現場時，曾告知有數筆公有土地（見原審卷第二四六頁），被告既已知現場包
      括公有土地在內，如其確係有償受讓施作權利，依常情更應確認其受讓施作權
      利之範圍，豈有不顧一切，任意設置堆土場，供人棄土之理？足見被告所辯，
      應屬卸責之詞。證人乙○○經傳喚未到庭，亦無再為傳喚之必要，併此敘明。
    綜上所述，本件事證明確，被告所辯為卸責之詞，不足採信，其犯行堪以認定。
三、核被告於公有及他人山坡地內，未經許可，擅自設置棄土場，供人堆積土石牟利
    之行為，係違反山坡地保育利用條例第十條之規定，應依同條例第三十四條第一
    項規定處罰。其係利用不知情之溫宗修、楊文球、林國慶、高南進、呂昭智、古
    榮輝、王中何、周金龍、吳聰賢及其他不詳姓名之司機遂行堆積土石之犯行，應
    為間接正犯。又公訴人雖僅就被告於基隆市○○區○○段八堵南小段第二一二之
    三地號（重測後之同區○○段第一一二五地號）之山坡地堆積土石之行為起訴，
    惟被告又在同區○○段第七六五地號、第七六六地號及第一一二六地號等山坡地
    上堆積土石之行為，與其經起訴部分，為屬實質上一罪之部分犯行，應為起訴之
    效力所及，本院自得加以審理。
四、原審以被告罪證明確予以論罪科刑，固非無見，惟查：陳照弘（經原審判決無罪
    確定）並未犯本罪，原審認為被告與之成立共犯，自有未合。被告上訴否認犯行
    ，指摘原判決不當，請求將原判決撤銷改判云云，固無理由，惟原判決既有可議
    自應由本院將原判決撤銷。爰審酌被告貪圖不當利益，破壞山坡地水土安全，動
    機不正，且危害非微，及其犯罪之手段，犯後否認犯行等一切情狀，量處有期徒
    刑七月。
據上論斷，應依刑事訴訟法第三百六十九條第一項前段、第三百六十四條、第二百九
十九條第一項前段，山坡地保育利用條例第三十四條第一項，判決如主文。
本案經檢察官呂丁旺到庭執行職務。
中      華      民      國      九十      年      三    月    十六    日
                              臺灣高等法院刑事第二十四庭
                                  審判長法  官  陳  貽  男
                                        法  官  王  炳  梁
                                        法  官  李  世  貴
右正本證明與原本無異。
如不服本判決應於收受送達後十日內向本院提出上訴書狀，其未敘述上訴之理由者並
得於提起上訴後十日內向本院補提理由書（均須按他造當事人之人數附繕本）。
                                        書記官   魏  汝  萍
中      華      民      國      九十      年      三    月    二十    日
附錄本判決論罪科刑法條：
山坡地保育利用條例第三十四條
違反第十條規定者，處六月以上五年以下有期徒刑，得併科新台幣六十萬元以下罰金
。
前項情形致釀成災害者，加重其刑至二分之一；因而致人於死者，處五年以上十二年
以下有期徒刑，得併科新台幣一百萬元以下罰金；致重傷者，處三年以上十年以下有
期徒刑，得併科新台幣八十萬元以下罰金。
因過失犯第一項之罪致釀成災害者，處一年以下有期徒刑，得併科新台幣六十萬元以
下罰金。第一項未遂犯罰之。
犯本條之罪者，其墾殖物、工作物、施工材料及所使用之機具沒收之。


司法院資訊處製作；財團法人民間司法改革基金會備份。
